臺灣臺中地方法院刑事判決             100年度訴字第2888號
公  訴  人  臺灣臺中地方法院檢察署檢察官
被      告  賴建安
上列被告因違反毒品危害防制條例案件，經檢察官提起公訴（10
0 年度毒偵字第3082號），被告於準備程序中就被訴事實為有罪
之陳述，於聽取當事人之意見後，由本院合議庭裁定由受命法官
獨任以簡式審判程序審理，判決如下：
    主  文
賴建安施用第一級毒品，累犯，處有期徒刑壹年。
    事  實
一、賴建安前於民國97年2 月27日犯施用毒品案件，經本院以97
    年度訴字第2276號判決判處應執行有期徒刑11月確定（施用
    第一級毒品部分判處有期徒刑9 月，施用第二級毒品部分判
    處有期徒刑4 月）後，送監執行；又因施用毒品案件，經本
    院以97年度訴字第2887號判決判處有期徒刑11月確定。上揭
    罪刑經本院以97年度聲字第4123號裁定應執行有期徒刑1 年
    7 月後，刑期自98年5 月18日起算，嗣於98年12月30日縮刑
    期滿執行完畢，竟仍不知悔改。
二、賴建安前因施用毒品案件，經裁定送觀察、勒戒後，認無繼
    續施用毒品之傾向，於91年5 月24日觀察勒戒完畢釋放，並
    經臺灣臺中地方法院檢察署檢察官以91年度毒偵字第1387號
    為不起訴處分確定；又於上開觀察勒戒執行完畢釋放後5 年
    內之91年間，因施用毒品案件，經裁定送觀察、勒戒後，認
    有繼續施用毒品之傾向，復經裁定令入戒治處所施以強制戒
    治，於92年2 月12日執行完畢出監，刑期部分另由本院以91
    年度訴字第2172號判決判處有期徒刑7 月確定，業於93年4
    月11日縮刑期滿執行完畢（此部分就本案不構成累犯）。其
    後並多次因施用毒品案件而為法院判刑確定在案（見上揭一
    所載），詎其仍未戒絕施用毒品惡習，另基於施用第一級毒
    品海洛因（下稱「海洛因」）之犯意，於100 年7 月25日下
    午1 時許，在其位於臺中市○里區○○○街20號住處內，以
    將海洛因摻水置入注射針筒後施打進入人體之方式，施用海
    洛因1 次。嗣為警於100 年7 月27日下午3 時30分許，持本
    院法官核發之搜索票，前往賴建安上開住處執行搜索，經警
    徵得其同意後，對其採尿送驗，尿液檢驗結果呈嗎啡陽性反
    應，因而查悉上情。
三、案經臺中市政府警察局霧峰分局報告臺灣臺中地方法院檢察
    署檢察官偵查起訴。
    理  由
一、程序方面：
  (一)本案被告賴建安所犯係死刑、無期徒刑、最輕本刑為3 年以
    上有期徒刑以外之罪，被告於行準備程序中就被訴事實為有
    罪之陳述，經法官告知簡式審判程序之旨，並聽取公訴人、
    被告之意見後，本院合議庭認為適宜由受命法官獨任進行簡
    式審判程序，而依刑事訴訟法第273 條之1 第1 項規定，裁
    定改用簡式審判程序，是本案之證據調查，依刑事訴訟法第
    273 條之2 、同法第159 條第2 項之規定，不適用傳聞法則
    有關限制證據能力之相關規定。
  (二)本案被告所為不利於己之供述，並無出於強暴、脅迫、利誘
    、詐欺、疲勞訊問、違法羈押或其他不正之方法，亦非違反
    法定障礙事由經過期間不得訊問或告知義務之規定而為，依
    刑事訴訟法第156 條第1 項、第158 條之2 規定，應認其有
    證據能力。
  (三)本案認定犯罪事實所憑之非供述證據，均無違反法定程序而
    取得之情形，依刑事訴訟法第158 條之4 反面規定，自有證
    據能力。
二、本院認定被告有罪之證據如下：
  (一)被告於警詢、偵查中及本院審理時之自白供述。
  (二)被告為警查獲後，尿液檢驗結果呈現嗎啡陽性反應，有臺中
    市政府警察局霧峰分局國光派出所採集尿液（送驗）採證同
    意書、尿液真實姓名對照表，及詮昕科技股份有限公司出具
    之濫用藥物尿液檢驗報告（報告編號：00000000）等證據附
    卷可稽。綜上證據調查結果，互核相符，足認被告上揭任意
    性自白，核與事實相符，洵堪採信。是被告確有於上揭時地
    施用海洛因1 次之犯行無訛。
  (三)查被告前因施用毒品案件，受上揭事實欄二所示毒品觀察勒
    戒及罪刑宣告情形，有臺灣高等法院被告前案紀錄表、臺灣
    臺中地方法院檢察署刑案資料查註紀錄表及全國施用毒品案
    件紀錄表各1 份在卷可按。依上開說明，被告係於第3 次以
    上犯毒品危害防制條例第10條之罪，依毒品危害防制條例第
    23條第2 項規定，應依法起訴。檢察官予以起訴，即無不合
    。
  (四)按最高法院95年5 月9 日95年度第7 次刑事庭會議決議要旨
    ：「一施用第一、二級毒品為犯罪行為，毒品危害防制條例
    第十條定有處罰明文。故施用第一、二級毒品者，依前揭規
    定本應科以刑罰。惟基於刑事政策，對合於一定條件之施用
    者，則依同條例第二十條、第二十三條之規定，施以觀察、
    勒戒及強制戒治之保安處分。二、毒品危害防制條例於民國
    九十二年七月九日修正公布，自九十三年一月九日施行，其
    中第二十條、第二十三條將施用毒品之刑事處遇程序，區分
    為『初犯』及『五年內再犯』、『五年後再犯』。依其立法
    理由之說明：『初犯』，經觀察、勒戒或強制戒治後，應為
    不起訴處分或不付審理之裁定；經觀察、勒戒或強制戒治執
    行完畢釋放後，『五年內再犯』者，因其再犯率甚高，原實
    施之觀察、勒戒及強制戒治既已無法收其實效，爰依法追訴
    或裁定交付審理。至於經觀察、勒戒或強制戒治執行完畢釋
    放後，『五年後再犯』者，前所實施之觀察、勒戒或強制戒
    治已足以遮斷其施用毒品之毒癮，為期自新及協助其斷除毒
    癮，仍適用『初犯』規定，先經觀察、勒戒或強制戒治之程
    序。從而依修正後之規定，僅限於『初犯』及『五年後再犯
    』二種情形，始應先經觀察、勒戒或強制戒治程序。倘被告
    於五年內已再犯，經依法追訴處罰，縱其第三次（或第三次
    以上）再度施用毒品之時間，在初犯經觀察、勒戒或強制戒
    治執行完畢釋放五年以後，已不合於『五年後再犯』之規定
    ，且因已於『五年內再犯』，顯見其再犯率甚高，原實施觀
    察、勒戒或強制戒治，已無法收其實效，即應依該條例第十
    條處罰。」是被告本件施用第一級毒品之時間（即100 年7
    月25日下午1 時許），雖在經觀察、勒戒執行完畢釋放（即
    91年5 月24日）5 年以後，惟其前已於5 年內再犯施用毒品
    案件，業如前述，且經依法追訴處罰，依上開最高法院決議
    內容，認被告再犯率甚高，原實施觀察、勒戒或強制戒治，
    已無法收其實效，應依毒品危害防制條例第10條處罰。
  (五)綜上所述，本案事證明確，被告犯行均堪認定，應予依法論
    科。
三、核被告賴建安所為，係犯毒品危害防制條例第10條第1 項之
    施用第一級毒品海洛因罪。被告施用毒品前持有海洛因之低
    度行為，為其施用之高度行為所吸收，不另論罪。又被告前
    曾受上揭事實欄一所載罪刑宣告及刑之執行完畢情形，有臺
    灣高等法院被告前案紀錄表1 紙在卷可稽，其於徒刑執行完
    畢後，5 年內故意再犯本案施用毒品犯行，係涉犯有期徒刑
    以上之罪，為累犯，爰依刑法第47條第1 項規定，加重其刑
    。爰審酌被告犯罪之目的及動機係為滿足自身毒癮而吸毒、
    犯罪之手段係以將海洛因置入注射針筒內注射之方式施用、
    前有施用毒品素行、被告之品行尚可，其智識程度為國中畢
    業，家庭經濟狀況為從事車床工作，每月收入約新臺幣2 萬
    5 千元，生活狀況為未婚，現與父母同住，要扶養父母，及
    被告犯罪後坦承犯行，犯後態度尚佳等一切情狀，併斟酌檢
    察官所為求刑內容，量處如主文所示之刑，以資懲儆。
據上論斷，應依刑事訴訟法第273 條之1 第1 項、第299 條第1
項前段，毒品危害防制條例第10條第1 項，刑法第11條前段、第
47條第1 項，判決如主文。
本案經檢察官沙小雯到庭執行職務。
中    華    民    國   100    年    12    月    6     日
                  刑事第十九庭   法  官  胡芷瑜
以上正本證明與原本無異。
如不服本判決，應於收受送達後10日內向本院提出上訴書狀，並
應敘述具體理由；其未敘述上訴理由者，應於上訴期間屆滿後20
日內向本院補提理由書（均須按他造當事人之人數附繕本）「切
勿逕送上級法院」。
                                 書記官  曾惠雅
中    華    民    國   100    年    12    月    6     日
附錄論罪科刑法條全文：
毒品危害防制條例第10條第1項
施用第一級毒品者，處6 月以上5 年以下有期徒刑。